【裁判字號】    99,上易,710
【裁判日期】    991228
【裁判案由】    竊盜等
【裁判全文】
臺灣高等法院臺南分院刑事判決
上  訴  人  臺灣嘉義地方法院檢察署檢察官
上  訴  人
即  被  告  林三榮
上列上訴人因被告竊盜等案件，不服臺灣嘉義地方法院99年度易
字第636號中華民國99年9月28日第一審判決（起訴案號：臺灣嘉
義地方法院檢察署99年度偵字第6263、6720號），提起上訴，本
院判決如下：
    主      文
原判決撤銷。
林三榮犯攜帶兇器竊盜未遂罪，累犯，處有期徒刑伍月，扣案之
頂高器壹具、剪刀剪壹支、紅色刀柄美工刀壹支、鋼索壹條、布
質手套壹雙，均沒收；又犯攜帶兇器竊盜罪，累犯，處有期徒刑
玖月，扣案之油壓剪壹支、黃色刀柄美工刀壹支、鐵條捌支，均
沒收；又犯妨害公務執行罪，累犯，處有期徒刑伍月。應執行有
期徒刑壹年肆月，並應於刑之執行前令入勞動場所強制工作年
。扣案之頂高器壹具、剪刀剪壹支、紅色刀柄美工刀壹支、鋼索
壹條、布質手套壹雙、油壓剪壹支、黃色刀柄美工刀壹支、鐵條
捌支，均沒收。
    事      實
一、林三榮素行不良，自民國（下同）77年間起，有殺人未遂、
    竊盜、恐嚇、麻醉藥品管理條例、遺棄、偽造文書、毒品危
    害防制條例、強盜、詐欺等不良前科，為有犯罪習慣之人，
    而其前所犯之竊盜案件，經臺灣臺南地方法院以96年度易字
    第15 71號判決判處有期徒刑8月確定，甫於99年2月12日縮
    刑期滿執行完畢（同一期間另執行觀察勒戒及強制戒治）。
    詎其仍不知悔改，分別於下列時間、地點為下列犯行：
  (一)基於意圖為自己不法所有之竊盜犯意，於99年8月4日凌晨1
    時30分許，在嘉義市○○街與保順路交岔路口，以客觀上足
    供兇器使用之金屬材質鐵板頂高器頂高上開路面之鐵蓋後，
    欲以自備客觀上足供兇器使用之鋼索懸掛進入集線孔內，再
    以自備客觀上足供兇器使用之剪刀剪、紅色刀柄美工刀剪斷
    台灣電力公司所有之PE電纜線而竊取上開電纜線。然於以上
    開頂高器頂高路面鐵蓋後，因巡邏警察當場查獲而未遂，並
    扣得上開頂高器1具、剪刀剪1支、紅色刀柄美工刀1支、布
    質手套1雙及鋼索1條。
  (二)基於意圖為自己不法所有之竊盜犯意，於99年8月27日凌晨0
    時許，在嘉義縣水上鄉國姓村赤蘭溪堤防三界桿號62分5分4
    分2分35電桿引下線路台電10區戶號1430分號38號及40 號等
    2支電桿，先以客觀上足供兇器使用之鐵條8支插入電桿作為
    階梯爬上電桿後，以客觀上足供兇器使用之小型油壓剪剪斷
    長約40公尺之電線，竊取得手後再以自備客觀上足供兇器使
    用之黃色刀柄美工刀剝除電線外層包覆材質。嗣經警當場發
    現欲以盤查，林三榮伺機逃離現場。惟林三榮逃離現場後，
    又返回堤防機車停放處欲騎車逃逸，當場為警發覺，竟另基
    於妨害公務之犯意，於99年8月27日凌晨1時30分許騎乘向車
    行承租之車牌號碼2HE-256號重型機車加速衝撞執行盤查勤
    務之警員陳宣成，致該員警手持之制式手槍掉落，以此方式
    對執行職務之員警施以強暴行為後逃逸。嗣經警循線查獲，
    並前往林三榮住處扣得上開油壓剪1支、黃色刀柄美工刀1支
    及鐵條8支。
二、案經嘉義市政府警察局第二分局及曾舜彥訴由嘉義縣警察局
    水上分局報告臺灣嘉義地方法院檢察署檢察官偵查起訴。
    理      由
壹、程序方面：
    本件上訴人即被告所犯為死刑、無期徒刑、最輕本刑為三年
    以上有期徒刑以外之罪，被告於本院審理中就被訴事實為有
    罪之陳述，經本院審判長告知簡式審判程序之旨，並聽取公
    訴人、被告之意見後，合議庭認為適宜，依刑事訴訟法第二
    百七十三條之一第一項規定，裁定進行簡式審判程序，則有
    關本件證據調查，不受刑事訴訟法第一百五十九條第一項、
    第一百六十一條之二、第一百六十一條之三、第一百六十三
    條之一及第一百六十四條至第一百七十條規定之限制，先此
    敘明。
貳、實體方面：
一、上揭犯罪事實，業據被告林三榮於原審及本院審理中坦承不
    諱，核與告訴人台電公司線路維修員曾舜彥、警員陳宣成於
    警詢時證述情節相符，且有搜索扣押筆錄2份、扣押物品目
    錄表2份、扣押書1份、警員陳宣成職務報告、贓物認領保管
    單、機車租賃契約書各1紙，及現場與贓物照片23張在卷可
    稽，復有扣案頂高器1具、紅色刀柄美工刀1支、剪刀剪1支
    、布質手套1雙、鋼索1條、油壓剪1支、黃色刀柄美工刀1支
    及鐵條8支等物可資佐證，足徵被告上開任意性之自白確與
    事實相符，應堪採信。從而，本件事證已臻明確，被告上開
    犯行，均堪認定，均應依法論科。
二、按刑法第321條第1項第3款之攜帶兇器竊盜罪，係以行為人
    攜帶兇器竊盜為其加重條件，此所謂兇器，其種類並無限制
    ，凡客觀上足對人之生命、身體、安全構成威脅，具有危險
    性之兇器均屬之，且祇須行竊時攜帶此種具有危險性之兇器
    為已足，並不以攜帶之初有行兇之意圖為必要（最高法院92
    年臺上字第1332號判決要旨參照）。查扣案頂高器為鐵製，
    長約75公分；紅色刀柄美工刀刀柄全長約15 公分、刀片長
    度約10公分；鋼索為鋼製，質地堅硬；剪刀剪均為鐵製，剪
    刀頭長約18公分，鐵製柄（外包塑膠）長約34公分；油壓剪
    全長約35公分，均為鐵製；黃色刀柄美工刀全長約15公分，
    刀片長約10公分，鐵條8支均為鐵製，最短1支約45公分，其
    餘7支均超過45公分等情，業據原審審理中勘驗屬實（見原
    審卷第62至63頁），或可用於頂開鐵蓋，或可用於剪裁堅韌
    之電纜線，或可用於垂吊身體，或可用於當作插入電桿後之
    階梯使用，是上開扣案物品客觀上均足以致他人生命、身體
    、安全發生危害而具有危險性，自均屬兇器無訛。是核被告
    就上開犯罪事實一、(一)所為，係犯刑法第321條第2項、第1
    項第3款之攜帶兇器竊盜未遂罪（此部分被告著手於竊盜行
    為而不遂，為未遂犯，應依刑法第25條第2項之規定，減輕
    其刑），上開犯罪事實一、(二)部分，分別係犯刑法第321 條
    第1項第3款之攜帶兇器竊盜罪、第135條第1項之妨害公務執
    行罪。而上開犯罪事實一、(一)(二)攜帶兇器竊盜犯行部分，所
    竊取之物係電業之電纜，自均應依電業法第105條規定，從
    重處斷。又按電業法第105條規定本身並無刑之規定，並非
    完備之刑罰法規，僅係說明有上開犯罪行為者，均依刑法之
    規定從重處斷。而所謂「從重處斷」係促請法院注意依刑法
    上之竊盜罪或毀損罪在法定刑範圍內從重量刑。此與具刑法
    分則加重性質，係就法定刑之有期徒刑或罰金之最高度及最
    低度同加之不同。是電業法第105條並非創設一獨立之罪名
    ，故於犯罪主文僅列攜帶兇器竊盜即可，無須再載明為「犯
    電業法第105條之竊盜罪」之旨。基此，檢察官起訴時並未
    論以電業法第105條規定，法院判決時亦無須引用刑事訴訟
    法第300條規定變更起訴法條，只需敘明依電業法第105條規
    定從重處斷即可，臺灣高等法院暨所屬法院98年法律座談會
    刑事類提案第13號研討結果可供參酌。是本件有關被告涉犯
    攜帶兇器竊盜台電公司電纜線部分，自僅論以刑法規定即可
    ，且無庸變更起訴法條，附此敘明。又被告所犯上開3罪，
    犯意均屬各別，行為亦屬互殊，均應予分論併罰。另被告前
    因竊盜案件，經臺灣臺南地方法院以96年度易字第1571號判
    決判處有期徒刑8月確定，甫於99年2月12日縮刑期滿執行完
    畢（含執行觀察勒戒及強制戒治）等情，有臺灣高等法院被
    告前案紀錄表1份在卷可憑，其於有期徒刑執行完畢後，5年
    內故意再犯本件有期徒刑以上之3罪，均為累犯，均應依刑
    法第47條第1項之規定，加重其刑，就加重竊盜未遂部分先
    加後減之。
三、原審予以論罪科刑，並分別量處有期徒刑伍月（攜帶兇器竊
    盜未遂罪）、處有期徒刑玖月（攜帶兇器竊盜罪）、有期徒
    刑伍月（妨害公務執行罪）；並定應執行刑為有期徒刑壹年
    肆月等情，固非無見。惟查：被告林三榮自77年間起，有殺
    人未遂、竊盜、恐嚇、麻醉藥品管理條例、遺棄、偽造文書
    、毒品危害防制條例、強盜、詐欺等不良前科，前科累累，
    屢次出入監所，有臺灣高等法院被告前案紀錄表在卷可稽，
    顯見被告仍不知悔改，為有犯罪習慣之人，是對被告林三榮
    僅藉刑法自由刑之執行，實不足以徹底根絕其犯罪習慣之惡
    性，故有對被告併為諭知強制工作之必要，惟原審未審酌併
    諭知強制工作，即有未洽。檢察官上訴意旨執此指摘原審未
    併對被告施以保安處分諭知，為有理由，自應由本院將原判
    決予以撤銷改判。
四、爰審酌被告素行非佳，有上開被告前案紀錄表1份在卷足佐
    ，其於審理中自承：國中畢業之智識程度，已經離婚，沒有
    小孩，母親健在，約71歲，母親沒有工作，與伊同住，另有
    3 個弟弟，均已成年，伊在家中管理果園收入不固定等家庭
    狀況，正值壯盛之年，不思以正當方式謀取生計，竟而竊取
    上開用以供民生電力所需之電纜線，加以變賣得利，影響公
    共用電之便利非微，又經警發覺後，施加強暴力妨害公務執
    行，影響公權力甚鉅，惟被告犯後坦認犯行，犯後態度良好
    ，上開所竊取之部分電纜線，業經臺電領回，又所為上開犯
    行之動機均係出於經濟拮据，且其中1次犯行為未遂等一切
    情狀，各量處如主文第二項所示之刑，並定應執行之刑為有
    期徒刑壹年肆月，以資懲儆。末查，扣案之頂高器1具、剪
    刀剪1支、紅色刀柄美工刀1支、布質手套1雙及鋼索1條等物
    ，均係被告為上開攜帶兇器竊盜未遂犯行所用之工具，且為
    被告自承均係其所有（見原審卷第62頁）。而扣案之油壓剪
    1 支、黃色刀柄美工刀1支及鐵條8支，亦均係被告為上開攜
    帶兇器竊盜犯行所用之工具，且自承為其所有（見原審卷第
    62 頁），自均應依刑法第38條第1項第2款之規定，分別於
    如主文所示之犯罪項下宣告沒收。至於其餘扣案物品，尚無
    證據可資證明為被告上開犯行所用之物，自不併為沒收宣告
    ，附此敘明。
五、又按保安處分係針對受處分人將來之危險性所為之處置，以
    達教化、治療之目的，為刑罰之補充制度。我國現行刑法採
    刑罰與保安處分雙軌制，係在維持行為責任之刑罰原則下，
    為協助行為人再社會化之功能，以及改善行為人潛在之危險
    性格，期能達成根治犯罪原因、預防犯罪之特別目的。是保
    安處分中之強制工作，旨在對嚴重職業性犯罪及欠缺正確工
    作觀念或無正常工作因而犯罪者，強制其從事勞動，學習一
    技之長及正確之謀生觀念，使其日後重返社會，能適應社會
    生活。另刑法第90條第1項亦規定：有犯罪之習慣或因遊蕩
    或懶惰成習而犯罪者，於刑之執行前，令入勞動場所，強制
    工作。即均係本於保安處分應受比例原則之規範，使保安處
    分之宣告，與行為人所為行為之嚴重性、行為人所表現之危
    險性及對於行為人未來行為之期待性相當之意旨而制定，而
    由法院視行為人之危險性格，決定應否令入勞動處所強制工
    作，以達預防之目的。經查，被告林三榮自77年間起，有殺
    人未遂、竊盜、恐嚇、麻醉藥品管理條例、遺棄、偽造文書
    、毒品危害防制條例、強盜、詐欺等不良前科，而其前因竊
    盜案件，經臺灣臺南地方法院以96年度易字第15 71號判決
    判處有期徒刑8月確定，甫於99年2月12日縮刑期滿執行完畢
    （同一期間另執行觀察勒戒及強制戒治）。詎其仍不知悔改
    ，又於本案數日內為竊盜犯行2次、妨害公務1次，顯見其行
    為具有常習性；其竊盜之對象又係會嚴重影響人民生活之台
    灣電力公司之電纜線，犯罪所生危害非輕，揆諸刑法第90條
    立法意旨，對被告應有宣告強制工作之必要，因此為矯正被
    告犯罪惡習，維護社會治安，本件對被告林三榮併有施以保
    安處分矯治之必要，爰依刑法第90條第1項、第2項之規定，
    併諭知被告林三榮應於刑之執行前令入勞動場所強制工作3
    年。檢察官起訴意旨雖請求依竊盜犯贓物犯保安處分條例第
    3條第1項之規定諭知強制工作云云，但本院認仍以刑法第90
    條之規定諭知強制工作為適當，併此敘明。
據上論結，應依刑事訴訟法第三百六十九條第一項前段、第三百
六十四條、第二百九十九條第一項前段，刑法第一百三十五條第
一項、第三百二十一條第一項第三款、第二項、第二十五條第二
項、第四十七條第一項、第五十一條第五款、第三十八條第一項
第二款、第九十條第一項、第二項，刑法施行法第一條之一第一
項、第二項前段，判決如主文。
本案經檢察官李傳來到庭執行職務。
中    華    民    國    99    年    12    月    28    日
                  刑事第七庭    審判長法  官  李文福
                                      法  官  陳顯榮
                                      法  官  顏基典
以上正本證明與原本無異。
不得上訴。
                                      書記官  呂嘉文
中    華    民    國    99    年    12    月    28    日
【附錄】本判決論罪科刑法條：
刑法第90條：
（強制工作處分）
有犯罪之習慣或因遊蕩或懶惰成習而犯罪者，於刑之執行前，令
入勞動場所，強制工作。
前項之處分期間為三年。但執行滿一年六月後，認無繼續執行之
必要者，法院得免其處分之執行。
執行期間屆滿前，認為有延長之必要者，法院得許可延長之，其
延長之期間不得逾一年六月，並以一次為限。
刑法第135條第1項：
（妨害公務執行及職務強制罪）
對於公務員依法執行職務時，施強暴脅迫者，處 3 年以下有期
徒刑、拘役或 3 百元以下罰金。
刑法第321條第1項第3款、第2項：
（加重竊盜罪）
犯竊盜罪而有左列情形之一者，處 6 月以上、 5 年以下有期徒
刑：
三、攜帶兇器而犯之者。
前項之未遂犯罰之。

司法院資訊處製作；財團法人民間司法改革基金會備份。
